臺灣高等法院刑事判決
110年度上訴字第1407號
上  訴  人  臺灣新北地方檢察署檢察官
被      告  馬孟瓏





上列上訴人因被告犯傷害罪，不服臺灣新北地方法院109年度審
易字第2389號，中華民國110年1月12日第一審判決（起訴案號：
臺灣新北地方檢察署109年度偵字第20605號），提起上訴，本院
判決如下：
    主  文
原判決撤銷，發回臺灣新北地方法院。
    理  由
一、公訴意旨略以：被告馬孟瓏於民國109年4月26日16時40分許
    ，在新北市○○區○○路00號前，因細故與告訴人黃宥嫺發生爭
    執，竟基於傷害之犯意，徒手毆打告訴人之頭部，致其受有
    頭部挫傷之傷害。因認被告涉犯刑法第277條第1項之傷害罪
    嫌。
二、原判決意旨略以：本件告訴人告訴被告傷害案件，公訴意旨
    認被告涉犯刑法第277條第1項之傷害罪嫌，而依同法第287
    條規定，須告訴乃論。茲據告訴人具狀撤回告訴乙節，此有
    刑事撤回告訴狀1紙在卷可證，爰不經言詞辯論，逕為諭知
    不受理之判決。
三、檢察官上訴意旨略以：㈠告訴人於原審109年11月26日準備程
    序時，固先行簽立撤回告訴狀，待被告完成匯款檢附匯款單
    後，原審承辦股書記官再行與告訴人確認，並將告訴人之前
    簽立之撤回告訴狀附卷，以法院書記官代告訴人遞狀，達成
    撤回告訴之法律效果。然該股書記官並未與告訴人確認後即
    遞送撤回告訴狀，告訴撤回是否合法有效，實屬有疑。㈡又
    被告匯款之中國信託銀行新莊分行人員表示「有收到公函詢
    問，那筆交易匯入被退，匯入的帳戶吳慶豐是特殊專戶，不
    受理其他存款。有調出傳票，110年1月6日當天15時05分陳
    小姐就有打給馬孟瓏，通知匯款被退，印象中馬孟瓏匯款時
    說那是車禍的和解金，陳小姐還提醒他款項沒有匯入，一定
    要跟對方連絡」等語。惟被告卻於110年2月22日9時45分致
    電原審承辦股書記官表示「行員幫我查詢後說我的匯款沒有
    問題，有順利匯出去給那個人。」等語，則被告是否以不正
    當手段規避應負擔之和解金，顯有調查之必要，原審判決不
    受理，恐有不當及違法等語。
四、經查：
　㈠按告訴乃論之罪，告訴人於第一審辯論終結前，得撤回其告
    訴；撤回告訴之人，不得再行告訴；告訴經撤回者，法院應
    諭知不受理之判決，並得不經言詞辯論為之，刑事訴訟法第
    238條、第303條第3款、第307條固分別定有明文。惟所謂撤
    回告訴，係指合法之撤回而言，若無權撤回或其撤回非出於
    自由之意思者，均不能發生撤回之效力。次按告訴權之行使
    係屬公法上意思表示，即屬公法上行為，必須為明確並肯定
    之表示始能發生公法效力，如其行使附有以損害賠償與否為
    其行使與否之條件，不論為停止條件或解除條件，依其公法
    權利性質，應概不發生提起告訴或撤回告訴之效力。復按第
    二審法院認為上訴有理由，或上訴雖無理由，而原判不當或
    違法者，應將原審判決經上訴之部分撤銷，就該案件自為判
    決。但因原審判決諭知管轄錯誤、免訴、不受理係不當而撤
    銷之者，得以判決將該案件發回原審法院，刑事訴訟法第36
    9條第1項定有明文；又對於原審諭知管轄錯誤、免訴、不受
    理之判決上訴時，第二審法院認為有理由而發回該案件之判
    決，得不經言詞辯論為之，亦為同法第372條所明定。
　㈡原審法院對被告被訴傷害罪為公訴不受理判決之諭知，固非
    無見。然查，告訴人於109年11月26日固曾簽署聲請撤回告
    訴狀1紙乙節，有聲請撤回告訴狀1紙在卷可稽（見原審卷第
    41頁），惟觀之原審該日準備程序筆錄之記載，未曾見告訴
    人有為撤回告訴之表示，且筆錄內亦無記載告訴人有提出聲
    請撤回告訴狀之情形，則告訴人是否確有於該次準備程序中
    向法院為撤回告訴之表示，即非無疑。又查，告訴人於原審
    109年11月26日準備程序中，係經法官告知「黃小姐，妳先
    簽一個撤回告訴狀放我們這裡，我們會確認他把錢2萬塊都
    匯進去之後呢，妳的撤回告訴狀才會生效。這樣好嗎？妳也
    不用再花時間再寄這個東西了。」等語後，始簽署前開聲請
    撤回告訴狀等情，有檢察官提出之原審109年11月26日準備
    程序錄音譯文節錄1份在卷可稽（見本院卷第17頁）；參酌
    被告與告訴人於同日成立之和解內容第三點係記載「三、原
    告（按即本案告訴人）願於被告給付全額款項後，撤回刑事
    109年度審易字第2389號一案告訴。」等語，有原審109年度
    審附民字第1128號和解筆錄1份附卷可參（見原審卷第53頁
    ），足認告訴人於原審係經法官勸諭和解後，為節省日後寄
    送書狀之繁，方於被告履行和解條件前，先在聲請撤回告訴
    狀中簽名，並交由原審法院代為保管，待被告履行和解條件
    後，始向法院為撤回告訴之意思表示，則告訴人撤回告訴係
    以被告已履行上開和解筆錄所載條件為前提，意即被告已賠
    償告訴人新臺幣（下同）2萬元後始撤回告訴，足見其撤回
    告訴附有停止條件，揆諸前揭說明，是否發生撤回告訴之效
    力，非無研求之餘地。況依卷附臺灣新北地方檢察署110年2
    月23日公務電話紀錄單、中華郵政股份有限公司三重郵局11
    0年2月23日重營字第1101800082號函及所附00000000000000
    號帳戶之交易明細（見本院卷第19、31至34頁）所載，被告
    並未實際賠償告訴人前開和解筆錄所約定之賠償款項2萬元
    ，則於前述條件成就前，告訴人是否確有向法院提出行使先
    前已簽署之聲請撤回告訴狀，並具體為撤回告訴之意思表示
    ，亦屬有疑。
　㈢原審疏未詳查，即在110年1年12日，逕以本案業經撤回告訴
    為由，未經言詞辯論，判決公訴不受理，顯有未洽。檢察官
    上訴意旨執此指摘原審判決不當，為有理由，且為維持被告
    審級利益，自應由本院將原判決撤銷，發回原審法院更為適
    法之裁判，並不經言詞辯論為之。
據上論斷，應依刑事訴訟法第369條第1項但書、第372條，判決
如主文。
本案經檢察官王聖涵提起公訴，檢察官顏汝羽提起上訴，檢察官
楊淑芬到庭執行職務。
中　　華　　民　　國　　110 　年　　8 　　月　　31　　日
                  刑事第二十三庭審判長法　官  許永煌
　　　　　　　　　　　　　　　　　    法　官  黃美文
　　　　　　　　　　　　　　　　　    法　官  雷淑雯

以上正本證明與原本無異。
如不服本判決應於收受送達後20日內向本院提出上訴書狀，並應
敘述具體理由；其未敘述上訴理由者，應於上訴期間屆滿後20日
內向本院補提理由書（均須按他造當事人之人數附繕本）「切勿
逕送上級法院」。告訴人或被害人如對於本判決不服者，應具備
理由請求檢察官上訴，其上訴期間之計算係以檢察官收受判決正
本之日期為準。 
                                      書記官  林立柏
中　　華　　民　　國　　110 　年　　9 　　月　　1 　　日